最高法院刑事判決　　　　　　　　九十四年度台非字第六四號
　　上 訴 人　最高法院檢察署檢察總長
　　被　　告　甲○○
　　　　 　　　　　　 段54.
上列上訴人因被告違反毒品危害防制條例案件，對於台灣彰化地
方法院中華民國九十二年十月三十一日第一審確定判決（九十二
年度訴字第一一０二號，起訴案號：台灣彰化地方法院檢察署九
十二年度毒偵字第一四一二、一九四一號），認為違法，提起非
常上訴，本院判決如下：
    主  文
原判決撤銷。
甲○○施用第二級毒品，處有期徒刑陸月；又施用第一級毒品，
處有期徒刑玖月，扣案之注射針筒壹支沒收。應執行有期徒刑壹
年，扣案之注射針筒壹支沒收。
    理  由
非常上訴理由稱：「按受有期徒刑之執行完畢，或受無期徒刑或
受有期徒刑一部之執行而赦免後，五年以內再犯有期徒刑以上之
罪者，始為累犯，刑法第47條定有明文。本件台灣彰化地方法院
以甲○○曾因違反麻醉藥品管理條例案件，經本院判處有期徒刑
三月，如易科罰金以三百元折算一日確定，於民國87年1月7日執
行完畢。後又因施用毒品案件，經依本院以90年毒聲字第1312號
裁定，送觀察、勒戒後，結果認有繼續施用毒品傾向，並經本院
以90年毒聲字第2491號裁定令入戒治處所施以強制戒治，後因戒
治成績合格，再經本院以90年毒聲字第4255號裁定停止戒治，所
餘戒治期間付保護管束，嗣又經本院以91年毒聲字第1122號裁定
撤銷停止戒治，令入戒治處所施以強制戒治，並於92年3月4日受
執行戒治期滿，經臺灣彰化地方法院檢察署檢察官於92年3 月18
日以92年度戒毒偵字第193、194、195、196號為不起訴處分確定
。詎其仍不知悔改，於92年5 月13日，在彰化縣田中鎮○○里○
○路○段五四六巷四一弄八號之住處，以將第二級毒品安非他命
置於玻璃吸管內，外點火燒烤產生煙霧，再加以吸食之方式，施
用第二級毒品安非他命一次；其復基於施用第一級毒品海洛因之
犯意，於92年5 月14日，在前開處所，以將第一級毒品海洛因加
水溶解置於注射針筒內，再予施打手臂之方式，施用第一級毒品
海洛因一次。因認被告犯毒品危害防制條例第10條第1 項之施用
第一級毒品及同條第2 項之施用第二級毒品罪。惟查被告施用毒
品之時間92年5月13、14日，距前案87年1月7 日執行完畢，已逾
五年，自難論以累犯。乃該法院竟依累犯之規定判處，自有判決
適用法則不當之違法。案經確定，且於被告不利。爰依刑事訴訟
法第441條、第443條提起非常上訴，以資糾正。」等語。
本院按受有期徒刑之執行完畢，或受無期徒刑或有期徒刑一部之
執行而赦免後，五年以內再犯有期徒刑以上之罪者，始構成累犯
，加重其刑至二分之一，刑法第四十七條定有明文。本件原判決
認定被告甲○○前因違反麻醉藥品管理條例案件，經台灣彰化地
方法院判處有期徒刑三月，如易科罰金以三百元折算一日確定，
於民國八十七年一月七日易科罰金執行完畢。詎其仍不知悔改，
於九十二年五月十三日，在彰化縣田中鎮○○里○○路○段五四
六巷四一弄八號住處，施用第二級毒品安非他命一次；另於同年
五月十四日在前開處所，施用第一級毒品海洛因一次等情，則本
件犯罪日期九十二年五月十三日及十四日，距被告前犯違反麻醉
藥品管理條例案件，經判處有期徒刑三月，於八十七年一月七日
執行完畢之期日（有台灣高等法院被告全國前案紀錄表在卷可稽
）已逾五年，依首開說明，自與累犯之要件不合。乃原審不察，
誤按累犯論罪科刑，顯有適用法則不當之違背法令。案經確定，
且於被告不利，非常上訴意旨執以指摘，洵有理由。爰將原審判
決撤銷，另行判決如主文第二項所示，以資糾正。
據上論結，應依刑事訴訟法第四百四十七條第一項第一款但書，
毒品危害防制條例第十條第一項、第二項，刑法第十一條前段、
第五十一條第五款、第三十八條第一項第二款，判決如主文。
中　　華　　民　　國　九十四　年　　四　　月　　七　　日
                      最高法院刑事第五庭
                          審判長法官  吳　雄　銘
                                法官  池　啟　明
                                法官  郭　毓　洲
                                法官  吳　三　龍
                                法官  蕭　仰　歸
      本件正本證明與原本無異
                                      書  記  官
中　　華　　民　　國　九十四　年　　四　　月　 十一　 日
                                                      ｖ
